臺灣高等法院臺中分院刑事判決　　　96年度交上訴字第1482號
上　訴　人
即　被　告　丙○○
　　　　　　　　　　　弄6號
上列上訴人因公共危險案件，不服臺灣彰化地方法院九十六年度
交訴字第三四號中華民國九十六年四月十三日第一審判決（起訴
案號：臺灣彰化地方法院檢察署九十五年度調偵字第四三二號、
九十六年度偵字第一○八號），提起上訴，本院判決如下：
    主  文
原判決撤銷。
丙○○因過失傷害人，處有期徒刑肆月，減為有期徒刑貳月，如
易科罰金，以新台幣壹仟元折算壹日；又駕駛動力交通工具肇事
，致人受傷而逃逸，處有期徒刑捌月，減為有期徒刑肆月，如易
科罰金，以新台幣壹仟元折算壹日。應執行有期徒刑伍月，易科
罰金，以新台幣壹仟元折算壹日。
    事  實
一、丙○○於民國（下同）九十五年七月十二日十七時許，駕駛
    車牌號碼４２６７－ＬＥ號自小客車搭載其妻張瓅文，沿彰
    化縣鹿港鎮廖厝里廖厝巷由東往西方向行駛，嗣於同日十七
    時二十分許，行經彰化縣鹿港鎮廖厝里廖厝巷一三一號前時
    ，原應注意該路段為連續彎路，地面上有「慢」字之白色噴
    漆標示，應減速慢行；且汽車行駛時，駕駛人應注意車前狀
    況，並隨時採取必要之安全措施，而依當時情形，天候為晴
    、日間自然光線、路面乾燥、無缺陷、障礙物且視距良好，
    並無不能注意之情事，詎丙○○竟疏未注意及此，於行經上
    開路段時疏未減速慢行及注意右前方來車，適有乙○○騎乘
    車牌號碼Ｊ７Ｋ－２２５號重機車，自彰化縣鹿港鎮廖厝里
    廖厝巷一三一號駛出欲右轉行駛時，而遭丙○○駕駛之上開
    自小客車之右前方保險桿碰撞，致乙○○之安全帽亦撞擊上
    述４２６７－ＬＥ號自小客車之右前方擋風玻璃，造成擋風
    玻璃呈蜘蛛網狀裂痕，乙○○當場人車倒地而受有「左側腓
    脛骨開放性骨折、右側股骨轉子間粉碎性骨折及左小腿撕裂
    傷併皮膚缺損」之傷害。丙○○明知駕駛車輛肇事致人受傷
    ，並未下車查看或予以必要之救護，隨即駕車逃逸。嗣經警
    方調閱路口監視器畫面，始循線查獲。
二、案經被害人乙○○提出告訴，及由彰化縣警察局鹿港分局報
    請臺灣彰化地方法院檢察署檢察官偵查起訴。
    理  由
一、本案上訴人即被告丙○○（以下簡稱為被告）之上開犯罪事
    實，除據被害人乙○○於警、偵訊中指證甚詳之外，並據被
    告於原審法院及本院審理時坦白承認，且有彰化基督教醫院
    診斷證明書一件、及道路交通事故現場圖、道路交通事故調
    查報告表(一)、(二)、現場照片十一張，可以證明。本案案發現
    場為一連續彎道，在被告到達肇事地點前，地面上有白色「
    慢」字警告，被告依據道路交通安全規則第九十三條第一項
    第二款之規定，自應減速慢行；而汽車行駛時，駕駛人應注
    意車前狀況，並隨時採取必要之安全措施，此亦為道路交通
    安全規則第九十四條第三項所明文規定。被告領有汽車駕照
    ，對上開基本交通安全規則，不能推稱不知。而被告駕車肇
    事之時，當時之天候為晴、日間自然光線、路面乾燥、並無
    缺陷、障礙物，且視距良好，並無不能注意之情事，詎被告
    竟疏未注意遵守上開交通規則，於行經上開路段時疏未減速
    慢行及注意右前方來車，以致肇事，則被告對本案車禍之發
    生及被害人乙○○所受傷害，自堪認定具有過失，且其過失
    與被害人乙○○所受傷害亦堪認定具有相當因果關係。再者
    ，本案被告駕車肇事之後，被告所駕駛之自小客車擋風玻璃
    破裂，右前保險桿烤漆掉落嚴重，地上留下一攤被害人血跡
    ，依據上開客觀事證，被告在案發當時，已知其駕駛車輛肇
    事致人受傷，情甚顯然；詎被告並未下車查看或予以必要之
    救護，隨即駕車逃逸，其有駕駛動力交通工具肇事，致人受
    傷而逃逸之犯意與行為，事證甚明。從而，本案被告之上開
    犯罪事證已臻明確，被告前開犯行均堪認定。
二、本案被告因過失駕駛行為致人受傷，又於駕車肇事致人傷害
    後未予救援旋即逃逸，核其所為，係犯刑法第二百八十四條
    第一項前段之過失傷害罪，及刑法第一百八十五條之四之駕
    車肇事致人傷害逃逸罪。被告所犯上開二罪，其犯罪時間不
    同，犯意各別，行為互殊，應予分論併罰。
三、原審判決就被告上開所犯，予以論罪科刑，固屬有見，惟被
    告本案犯行之犯罪時間在九十六年四月二十四日以前，所犯
    二罪依據「中華民國九十六年罪犯減刑條例」第二條第一項
    第三款之規定，均應減其宣告刑二分之一，原審判決未及適
    用「中華民國九十六年罪犯減刑條例」之上開規定，減輕其
    刑，尚有未合。是本案被告上訴指摘原審判決未予緩刑宣告
    ，其上訴雖無理由，但原審判決既有上開未及適用「中華民
    國九十六年罪犯減刑條例」之情事，仍屬無可維持，自應由
    本院將原審判決予以撤銷改判。爰審酌被告前有流氓、槍砲
    等不良前科，素行非佳，本案在本院審理期間雖與被害人乙
    ○○達成民事和解並賠償部分金額，但被告於本案因未遵守
    上開道路交通安全規則而肇事，已造成被害人腳部嚴重骨折
    等損害，詎仍於肇事之後猶駕車逃逸，棄被害人乙○○於不
    顧，其行為之危害及主觀惡性非輕等一切犯罪情狀，仍就其
    所犯過失傷害罪、及駕駛動力交通工具肇事致人受傷而逃逸
    罪，各量處有期徒刑四月、八月。又被告本案犯行之犯罪時
    間在九十六年四月二十四日以前，所犯二罪依據「中華民國
    九十六年罪犯減刑條例」第二條第一項第三款之規定，均應
    減其宣告刑二分之一，爰分別減為有期徒刑二月、四月，且
    依據「中華民國九十六年罪犯減刑條例」第九條之規定，均
    諭知有期徒刑易科罰金之折算標準。另被告所犯上開二罪既
    合於數罪併罰規定，本院爰依法定其應執行刑為有期徒刑五
    月，且就應執行刑部分，亦諭知易科罰金之折算標準。另被
    告雖與被害人乙○○達成民事和解並賠償部分金額，但此本
    係其應履行之民事賠償責任。本案被告前因違反槍砲彈藥刀
    械管制條及麻醉藥品管理條例等案件，已受緩刑之宣告，仍
    在緩刑期滿之後，不知警惕而犯本案犯行，且在駕車肇事之
    後仍棄被害人於不顧而駕車逃逸，若非經警調閱路口監視器
    畫面，即無從查獲其本案之犯罪，由被告上開行為，尚難認
    其經此偵、審程序及刑罰之宣告，即無再犯之虞，本院爰不
    為緩刑之宣告，併此敘明。
四、據上論斷，應依刑事訴訟法第三百六十九條第一項前段、第
    三百六十四條、第二百九十九條第一項前段、刑法第二百八
    十四條第一項前段、第一百八十五條之四、第四十一條第一
    項前段、第二項、第五十一條第五款、「中華民國九十六年
    罪犯減刑條例」第二條第一項第三款、第七條、第九條、第
    十條第一項，判決如主文。
本案經檢察官甲○○到庭執行職務。
中　　華　　民　　國　　96　　年　　7 　　月　　31　　日
            刑事第三庭    審判長法　官  王  增  瑜
                                法　官  梁  堯  銘
                                法　官  廖  柏  基
上列正本證明與原本無異。
過失傷害罪部分，不得上訴。
其餘得上訴。
如不服本判決應於收受送達後十日內向本院提出上訴書狀，其未
敘述上訴之理由者並得於提起上訴後十日內向本院補提理由書（
均須按他造當人之人數附繕本）。
                                書記官  王  麗  英
中　　華　　民　　國　　96　　年　　7 　　月　　31　　日
【附錄本案論罪法條】
刑法第二百八十四條第一項：
因過失傷害人者，處六月以下有期徒刑、拘役或五百元以下罰金
，致重傷者，處一年以下有期徒刑、拘役或五百元以下罰金。
刑法第一百八十五條之四
駕駛動力交通工具肇事，致人死傷而逃逸者，處六月以上五年以
下有期徒刑。
